臺北高等行政法院判決
　　　　　　　　　　　　　　　　　　 95年度訴字第03579號
　　　　　　　　　　　　　　　.
原　　　告　甲○○
　　　　　　乙○○
　　　　　　丙○○
共　　　同
訴訟代理人　侯傑中律師
　　　　　　張漢榮律師
被　　　告　內政部（承受台北縣政府警察局）
代　表　人　丁○○（部長）
訴訟代理人　己○○
　　　　　　庚○○
　　　　　　戊○○
上列當事人間因入出國及移民法事件，原告不服臺北縣政府中華
民國95年9 月14日北府訴決字第0950351534號（卷號：00000000
）訴願決定，提起行政訴訟。本院判決如下：
　　主  文
原告之訴駁回。
訴訟費用由原告負擔。
　　事  實
一、事實概要：
    原告前於民國（下同）93年間經被告許可歸化中華民國國籍
    ，台北縣政府警察局乃依入出國及移民法第30條第5 款規定
    ，註銷原告外僑居留證，並將外僑居留證右上角截角作廢。
    嗣因原告於辦理歸化時，所檢附之喪失奈及利亞國籍證明經
    外交部查證係屬偽造，被告據以撤銷其歸化許可，致無居留
    權利。原告遂向台北縣政府警察局申請暫緩驅逐出國及回復
    並延長外僑居留證之權利，經台北縣政府警察局審核後，作
    成95年2 月14日北縣警外字第0950014690號處分書否准所請
    （下稱原處分）。原告不服，提起訴願，遭決定駁回，遂向
    本院提起行政訴訟。
二、兩造聲明：
  (一)原告聲明求為判決：
    1.訴願決定及原處分均撤銷。
    2.被告應將廢止原告外僑居留證之行政處分撤銷，並依行政
      程序法第50條之規定回復原狀，給予原告延期居留。
    3.訴訟費用由被告負擔。
  (二)被告聲明求為判決：
    1.原告之訴駁回。
    2.訴訟費用由原告負擔。
三、兩造之爭點：
　(一)原告主張之理由：
    1.按「行政處分於法定救濟期間經過後，具有下各款情形之
      一者，相對人或利害關係人得向行政機關申請撤銷、廢止
      或變更之。‧‧‧三、其他具有相當於行政訴訟法所定再
      審事由且足以影響行政處分者。」行政程序法第128 條第
      1 項定有明文。而行政訴訟法第273 條第1 項第11款規定
      「為判決基礎之民事或刑事判決及其他裁判或行政處分，
      依其裁判或行政處分已變更者」，為再審之事由。
    2.原告丙○○、甲○○、乙○○分別於93年10月間、93年11
      月間、及93年11月間，經被告許可歸化中華民國國籍，取
      得長期居留許可。台北縣政府警察局遂依入出國及移民法
      第30條第5 款規定，在原告分別領取台灣地區居留證同時
      ，將外僑居留證之右上角截角作廢，視同完成廢止外僑居
      留證之行政處分。原告在尚未許可歸化國籍前，原得依外
      僑居留證繼續辦理延長之方式於台灣地區繼續居留。嗣因
      被告許可歸化國籍後，始依入出國移民法第30條第5 款之
      規定，廢止外僑居留證。而許可歸化國籍之行政處分顯是
      廢止外僑居留證之基礎，但此一許可之行政處分既因被告
      之撤銷歸化許可而變更，原告自得依行政程序法第128 條
      之規定，向台北縣政府警察局申請撤銷原先之「廢止外僑
      居留證之行政處分」。
    3.又因天災或其他不應歸責於申請人之事由，致基於法規之
      申請不能於法定期間提出者，得於其原因消滅後10日內，
      申請回復原狀，行政程序法第50條定有明文。現原告因外
      僑居留證廢止且取得台灣地區居留證，於居留期間屆滿前
      未依入出國移民法第29條之規定申請延期居留，惟原告之
      許可歸化國籍及台灣地區居留證均已被撤銷，如將來撤銷
      原先之「廢止外僑居留證之行政處分」，即有恢復原狀之
      必要，否則原告即無法申請延期居留。
    4.綜上所陳，台北縣政府警察局之撤銷外僑居留證處分及拒
      絕原告申請回復原狀及延期居留，已有上述之違法情形，
      爰依法提起行政訴訟，求為判決如訴之聲明。
　(二)被告主張之理由：
    1.原告因取得我國國籍辦理歸化，領取被告所屬警政署入出
      境管理局核發之「台灣地區居留證」時，經台北縣政府警
      察局依入出國及移民法第30條第5 款及內政部警政署訂定
      之外僑居留證撤銷／廢止作業程序規定，於外僑居留證右
      上角截角作廢，該廢止外僑居留證之行政處分，於法並無
      不合。
    2.依被告95年4 月17日內授警字第0950059874號函釋，原告
      因持用虛偽不實之喪失國籍證明而被撤銷歸化許可，就入
      出國及移民法第30條第5 款而言，原廢止其外僑居留證之
      原因固已不存在，惟因原告持用虛偽不實之喪失國籍證明
      ，依同法條第2 款規定，仍應廢止其外僑居留證，與原處
      分相同。另本案亦非因天災或其他不應歸責於申請人之事
      由，致不能於法定期間內提出申請，故並無依行政程序法
      第50條回復其外僑居留證之問題。原處分否准所請，於法
      並無不合。綜上，原告之訴為無理由，請依法駁回。
    理  由
一、按主管入出國及移民機關，依入出國及移民法第2 條規定為
    內政部，內政部為辦理本法規範之入出國及移民業務，設入
    出國及移民署。但有關查察逾期停留、居留及非法入國之業
    務，由入出國及移民署會同警政署辦理。惟被告將主管入出
    國及移民法之外國人入出國、停留、居留、永久居留、收容
    管理及驅逐出國等事項，分別委任被告所屬警政署及委由各
    直轄市、縣( 市) 政府辦理，此有被告93年10月19日台內警
    字第0960077106號公告在訴願卷可稽。而本件訴訟程序進行
    中，被告所屬入出國及移民署於96年1 月2 日成立，本件關
    於外國人居留管轄，不復委託上述機關辦理，茲由被告具狀
    聲明承受訴訟，核無不合，應予准許。
二、原告起訴主張: 原告丙○○、甲○○、乙○○分別於93年10
    月間、93年11月間及93年11月間，經被告許可歸化中華民國
    國籍，台北縣政府警察局遂將其外僑居留證之右上角截角作
    廢，視同廢止外僑居留證之行政處分，是該許可歸化國籍之
    行政處分顯是廢止外僑居留證之基礎。嗣被告已撤銷原告歸
    化許可，為行政處分之基礎已有變更，原告自得依行政程序
    法第128 條之規定，向台北縣政府警察局申請撤銷原先之「
    廢止外僑居留證之行政處分」。又原告有以外僑居留證繼續
    辦理延長之方式於台灣地區繼續居留之必要，爰依行政訴訟
    法第4 條及第8 條規定，提起本件行政訴訟，求為判決如聲
    明所示云云。
三、被告則以: 原告因取得我國國籍辦理歸化，經台北縣政府警
    察局依入出國及移民法第30條第5 款及內政部警政署訂定之
    外僑居留證撤銷／廢止作業程序規定，於外僑居留證右上角
    截角作廢。嗣原告因持用虛偽不實之喪失國籍證明而被撤銷
    歸化許可，依同法條第2 款規定，仍應廢止其外僑居留證。
    另本案亦非因天災或其他不應歸責於申請人之事由，致不能
    於法定期間內提出申請，故並無依行政程序法第50條回復延
    長其外僑居留證之問題。原處分否准所請，於法並無不合，
    求為判決駁回原告之訴等語，資為抗辯。
四、按「有下列情形之一者，撤銷或註銷其外僑居留證：一、申
    請資料虛偽或不實者。二、持用不法取得、偽造或變造之證
    件者。三、經司法機關判處1 年以上有期徒刑者。四、回復
    我國國籍者。五、取得我國國籍者。六、兼具我國國籍，以
    國民分申領入出國許可證件者。七、已取得外僑永久居留證
    者。八、受驅逐出國者。九、經撤銷聘僱許可，並限令出國
    者。」為入出國及移民法第30條所明定。
五、首開事實欄所述之事實，有申請書、原處分、被告94年12月
    2 日台內戶字第09400632941 、第00000000000 號及第0000
    0000005 號函、核准撤銷中華民國國籍一覽表等件在訴願卷
    可按（第10-22 頁），並為兩造所不爭，堪以憑認。是本件
    爭執之重點在於: 原告依行政程序法第128 條第1 項第3 款
    規定，申請重開行政程序並撤銷原註銷外僑居留證之處分，
    有無理由? 原告依行政程序法第50條規定，申請回復原狀，
    有無理由?茲分述如下。
六、關於原告依行政程序法第128 條第1 項第3 款規定，申請撤
    銷原處分，有無理由之爭點:
(一)、按「行政處分於法定救濟期間經過後，具有下列各款情形之
    一者，相對人或利害關係人得向行政機關申請撤銷、廢止或
    變更之。但相對人或利害關係人因重大過失而未能在行政程
    序或救濟程序中主張其事由者，不在此限。..三、其他具有
    相當於行政訴訟法所定再審事由且足以影響行政處分者」，
    行政程序法第128 條第1 項第3款有明文規定，此為學理上
    所稱之行政程序之重開。又人民對已不可爭訟之行政處分，
    請求行政機關予以撤銷或廢止時，其實包含兩項請求，一為
    請求行政機關重新進行行政程序；二為請求行政機關經由重
    新進行之行政程序，撤銷或廢止該原已不可爭訟之行政處分
    。又按「有左列各款情形之一者，得以再審之訴對於確定終
    局判決聲明不服。但當事人已依上訴主張其事由或知其事由
    而不為主張者，不在此限：... 一一、為判決基礎之民事或
    刑事判決及其他裁判或行政處分，依其後之確定裁判或行政
    處分已變更者。」行政訴訟法第273 條第1 項第11款有明文
    規定。
(二)、原告主張其於93年10月至11月間，經被告許可歸化中華民國
    國籍，取得長期居留許可，台北縣政府警察局遂依入出國及
    移民法第30條第5 款規定，註銷其外僑居留證，是被告許可
    歸化國籍之行政處分顯是廢止外僑居留證之基礎。現被告已
    撤銷原告歸化許可，依行政訴訟法第273 條第1 項第11款規
    定，註銷外僑居留證行政處分之基礎，已有變更，原告自得
    依行政程序法第128 條之規定，請求重開行政程序，並撤銷
    該「廢止外僑居留證之行政處分」。惟查，行政訴訟法第27
    3 條第1 項第11款規定之「行政處分已變更」，必須以該變
    更之行政處分已確定者為要件。本件原告因持用虛偽不實之
    喪失國籍證明，經被告撤銷歸化許可，原告不服，已提起行
    政訴訟，現在本院繫屬中（案號：95年度訴字第3128號），
    迄本件言論辯論終結時止，尚未確定，有本院前案查詢表乙
    件在卷可稽，並為原告所自承（見本院96年5 月10日言詞辯
    論筆錄），則被告撤銷原告歸化許可之行政處分既未確定，
    與行政訴訟法第273 條第1 項第11款之規定，尚有未合，原
    告請求重開行政程序，自無從准許，其請求被告應將廢止原
    告外僑居留證之行政處分撤銷，亦無理由。
七、關於原告依行政程序法第50條規定，申請回復原狀，有無理
    由之爭點:
(一)、按「因天災或其他不應歸責於申請人之事由，致基於法規之
    申請不能於法定期間內提出者，得於其原因消滅後十日內，
    申請回復原狀。如該法定期間少於十日者，於相等之日數內
    得申請回復原狀。申請回復原狀，應同時補行期間內應為之
    行政程序行為。遲誤法定期間已逾一年者，不得申請回復原
    狀。」行政程序法第50條有明文規定。揆諸其立法意旨，申
    請人基於法規定之申請本應於法定期間內提出，但若因天災
    或其他不應歸責於申請人之事由，致無法按期申請者，應有
    救濟之道，始為合理，爰有上開條項得申請回復原狀之規定
    （立法議案關係文書院總第1584號第96頁參照）。至於所謂
    「不可歸責於申請人之事由」，依學者通說，係指依客觀之
    標準，凡以通常之注意，而不能預見或不可避免之事由皆屬
    之。
(二)、原告主張外僑居留證有期間的限制，若回復原告的外僑居留
    證，可能已超過有效期間，需要申請延長云云。惟查，原告
    於93年間，經被告許可歸化中華民國國籍後，其外僑居留證
    已經註銷，並無延長居留之問題，要無遲誤法定期間之情事
    ，與前揭規定，尚有未合。且原告請求重開行政程序為無理
    由，已如前述，其外僑居留證既未回復，則其申請回復原狀
    ，亦失所據，是原告請求被告依行政程序法第50條規定回復
    原狀，給予原告延期居留，為無理由，應予駁回。
八、綜上，原告所訴各節，均無可採。原處分否准所請，核無違
    誤，訴願決定予以維持，亦無不合。原告仍執前詞，訴請撤
    銷，並判決如聲明所示，為無理由，應予駁回。
據上論結，本件原告之訴為無理由，爰依行政訴訟法第98條第3
項前段、第104 條，民事訴訟法第85條第1 項前段規定，判決如
主文。
中　　華　　民　　國　　96　　年    5 　月　   24  　 日
                        第一庭審判長 法  官  王立杰
                                     法  官  劉錫賢
                                     法  官　林惠瑜
上為正本係照原本作成。
如不服本判決，應於送達後20日內，向本院提出上訴狀並表明上
訴理由，如於本判決宣示後送達前提起上訴者，應於判決送達後
20日內補提上訴理由書（須按他造人數附繕本）。
中　　華　　民　　國　　96　　年　　5 　月　   24     日
                                     書記官  劉道文
